臺灣高等法院臺南分院刑事裁定
抗　告　人　甲○○
　　　　　　丙○○
　　　　　　乙○○
上列抗告人因聲請羈押案件，不服臺灣嘉義地方法院中華民國九
十四年七月一日第一審羈押裁定（九十四年聲羈字第一○三號）
提起抗告，本院裁定如下：
    主  文
抗告駁回。
    理  由
一、抗告意旨略以：
　(一)抗告人甲○○部分：抗告人從未想要介紹林瑞麟、乙○○以
  　幫助詐騙集團「阿曼尼」；抗告人亦不知該介紹行為是違法
    行為；且抗告人於遭警方逮捕前，即不想再做了；又抗告人
    絕非如警方所言，係詐騙集團主嫌，並教唆林瑞麟、乙○○
    ，從事洗錢行為；抗告人原意只在幫助林瑞麟、乙○○解決
    經濟問題而已，絕不是教唆云云。
　(二)抗告人丙○○部分：1.依原審押票所載，原裁定係以抗告人
　  丙○○觸犯刑法第三百四十條及洗錢防制法第三條第五款之
    罪，認抗告人有勾串共犯及反覆實施同一犯罪可能，而有羈
    押必要。然抗告人並未觸犯刑法第三百四十條之罪，綜覽全
    卷，並無被害人指證抗告人，向他人施用詐術行為，亦未監
    聽到抗告人有施用詐術言詞，則抗告人何來施用詐術，原裁
    定心證何在？2.又抗告人純係販賣人頭帳戶，此行為是抗告
    人先向他人購買合法申辦帳戶，再將帳戶轉賣，賺取差價，
    該行尚不符詐欺罪構成要件，則如何認抗告人此行為，即係
    屬常業詐欺！3.又抗告人僅認識甲○○、魏銘賢，但個人的
    行為應自己負責，抗告人並未與渠等有共同施用詐術，亦未
    自渠等詐欺獲得任何不法利益，豈可謂抗告人即係共犯？4.
    本件檢警已搜索抗告人住處，所有抗告人買受取得人頭帳戶
    均已遭查扣，抗告人不可能再反覆實同一犯行，押票上，竟
    認抗告人「有反覆實施同一犯罪之可能」，實為無證據之推
    測，該等預防性羈押，已違反無罪推定原則。5.又本件共犯
    部分，既經警方、檢方及聲押法官詳細訊問，則抗告人豈有
    可能會再勾串共犯！何況抗告人行為態樣，亦無可供勾串之
    共犯存在。綜上所述，本件抗告人實無羈押之必要，為此，
    提起抗告，求為撤銷原羈押裁定云云。
　(三)抗告人乙○○部分：1.抗告人雖否認犯行，然抗告人並不否
  　認有販賣手機給其他共犯及受託代為提領現金等情，參諸其
    他共犯所供，及本件警方歷數月監聽搜證，現相關涉案人員
    均已到案，且經檢警訊問明白在卷，抗告人實無勾串證人之
    虞，且亦未見抗告人有任何隱匿案情，故不能僅憑臆測，即
    推斷抗告人有羈押必要。2.又抗告人從事手機販賣雖久，然
    不能僅因抗告人賣出之手機遭人用作詐欺工具，即認抗告人
    係詐欺成員，而應分擔詐欺罪責；又抗告人於案發前十餘日
    ，固曾代為提領現金，然除此之外，並無其他證據可資證明
    抗告人曾向被害人實施詐欺行為，亦無從證明抗告人有參與
    謀議詐欺。至抗告人提領現金，已在詐欺者實力支配，純屬
    贓物行為，是抗告人所為僅涉犯刑法詐欺得手後之處分贓物
    行為，核非詐欺罪構成要件，應與詐欺無涉。故依檢察官偵
    查所得資料，抗告人所為並不該當常業詐欺罪。3.綜上所述
    ，本件原審羈押理由，顯有未洽，且抗告人所犯罪刑，亦非
    重大，雖有置辯，但係屬訴訟上正當權利行使；茲抗告人與
    其他共犯供述已明，且搜證已齊，則抗告人自無羈押必要。
    為此，提起抗告，求為撤銷原審羈押裁定云云。
二、經查：
    本件檢察官聲請押抗告人犯罪事實如下：綽號「阿偉、志中
    、阿文、不良」之甲○○，基於意圖不法所有之犯意，組織
    、經營詐欺集團牟利，並操控集團成員「乙○○、丙○○」
    、戴嘉萩、林瑞麟、陳裕崇、王壬成、陳進財、蕭殷展、蔡
    佳澍、蔡漢霆、余財發、魏銘賢、蔡新助、郭志忠、吳正宗
    等人，共同基於意圖為自己不法之所有，並以犯詐欺為常業
    之犯意聯絡，先在台提領被害人遭對岸（大陸地區）詐欺集
    團金錢（俗稱車手）、復將提領金錢洗錢（俗稱過水）、刊
    登廣告收購人頭帳戶（含存摺、提款卡、語音轉帳等功能）
    電話提供給對岸綽號「鄭董、小白」等數十個詐欺集團使用
    牟利，積極在台吸收成員，前往大陸地區從事經營詐欺集團
    詐取台灣民眾財物，上開各情，業經主嫌甲○○於警訊及原
    審訊問時供明在卷，並有監聽譯文及被害人筆錄暨抗告人犯
    罪組織圖在卷可憑（詳原審卷及本院卷），合先敘明。
　(一)抗告人甲○○部分：
　1.查原裁定以抗告人甲○○部分，本件有部分共犯，曾去過大
　  陸地區，且本件尚有其他共犯未到案，足認抗告人尚有反覆
    實施犯罪及煙滅證據、勾串共犯之可能，而認抗告人所為，
    係犯刑法第三百四十條常業詐欺罪及洗錢防制法第三條第五
    款所定「犯刑法第三百四十條常業詐欺」之重大犯罪，罪嫌
    重大，而依刑事訴訟法第一零一條第一項第二款抗告人有事
    實足認有湮滅及勾串共犯之虞，及有同法第一零一條之一第
    一項第七款所定「抗告人係犯刑法第三百四十條常業詐欺罪
    」，有事實足認有反覆實施同一犯罪之虞，予以羈押抗告人
    等情，有台灣嘉義地方法院九十四年七月一日押票回證在卷
    可憑（詳原審聲羈卷八七頁）。次查抗告人甲○○亦供承有
    檢察官聲請羈押書所載事實（詳原審聲羈卷十六頁），並為
    抗告人於抗告狀所自承（詳本院抗告卷八至九頁）。且抗告
    人於原審聲押訊問時，自承其有去過大陸等情（詳原審聲羈
    卷十六頁）。原裁定因認抗告人甲○○有羈押及禁止接見之
    必要，而諭知抗告人甲○○，應予羈押及禁止接見。
　2.至抗告人甲○○辯稱，其僅係介紹林瑞麟、乙○○而已，並
  　不知介紹是違法；其絕非警方所言，係詐騙集團主嫌，並未
    教唆林瑞麟、乙○○從事洗錢；原意只在幫林瑞麟、乙○○
    解決經濟問題，絕非教唆云云。然同案共犯林瑞麟於原審聲
    押訊時，坦承其於警訊所供屬實（詳原審聲羈卷廿二頁），
    並供稱其係擔任車手等語（同上卷廿三頁）。而抗告人甲○○於原審聲羈時並供承，共犯林瑞麟係經其介紹至「阿曼尼
    」詐騙集團擔任車手，且伊不在嘉義時，則請林瑞麟將錢交
    給共犯戴嘉萩等語（詳原審聲羈卷廿二頁）。至共犯乙○○
    於原審聲押案訊問時亦供稱，因缺錢用，所以經甲○○介紹
    至阿曼尼集團工作，並有抽取○‧五行為，即一萬元抽取五
    百元，其中賭客匯至帳戶的錢，是由伊在台南提轉帳及領出
    等語（詳同上卷十九至廿頁）。另抗告人甲○○於原審亦供
    承，伊會與阿曼尼集團對帳，即對阿曼尼集團那邊出來的錢
    及這邊進去的錢是否正確等語（詳同上卷十九頁）。由上開
    抗告人在原審聲押案供述，及同案共犯林瑞麟、乙○○供述
    觀之，顯見抗告人辯稱，其非詐騙集團主嫌，核與事實不符
    。而抗告人與共犯林瑞麟、乙○○關係，亦非僅止於幫助渠
    二人而已。是抗告人甲○○抗告意旨，以其非主嫌且意在幫
    助共犯林瑞麟、乙○○解決經濟問題，而指原審羈押及禁止
    接見裁定不當，依上所述，為無理由，應予駁回。
　(二)抗告人丙○○部分：
　1.查原審以抗告人丙○○涉嫌重大，且在本案擔任收購人頭帳
  　戶角色，以供犯罪集團使用，並有勾串共犯及反覆實施犯罪
    可能，認有羈押必要，而依刑事訴訟法第一零一條第一項第
　　二款抗告人有事實，足認有勾串共犯之虞，及有同法第一零
  　一條之一第一項第七款所定「抗告人係犯刑法第三百四十條
    常業詐欺罪」，有事實足認有反覆實施同一犯罪之虞，而羈
    押抗告人丙○○，有台灣嘉義地方法院九十四年七月一日押
    票回證在卷可憑（詳原審羈押卷八八頁）。次查，本件抗告
    人於警訊供稱，係共犯甲○○要伊至大陸，並要伊在大陸學
    習詐欺方法，伊才因而去大陸，伊有收購人頭帳戶，但帳戶
    大部分賣給甲○○，其中部分賣給別人；伊主要聽命於甲○○，主要工作係在大陸從事、學習詐欺手法，預供甲○○組
    織操控詐欺集團使用，以及在台灣登報收購人頭帳戶，寄人
    頭帳戶給詐欺集團使用；伊係於九十四年四月廿六日前往大
    陸學習詐欺手法，假中獎詐欺，詐騙對象係不特定人，伊往
    來大陸機票費用及在大陸生活開銷均係由甲○○支付；伊係
    從九十四年四月廿二日起，開始參加甲○○犯罪集團，至今
    牟利約八、九萬元；綽號「白董」黃朝琴住處於伊去大陸學
    習詐欺方法時曾去過，伊已知錯，當初係因經濟不好，始接
    受甲○○建議加入該集團，為他們收購人頭帳戶等語（詳本
    院卷九九至一○二、一一三頁）。即同案共犯蔡翰霆於警訊
    供稱，伊與丙○○、余財發、魏賢銘等人往來兩岸機票及費
    用，均由甲○○負責，據伊所知丙○○亦在綽號「蔡大」詐
    欺集團等語（詳本院卷一二九頁）。由此觀之，抗告人丙○○顯係甲○○詐欺集團成員，自為本件詐欺罪共同正犯之一
    ，則依共犯理論，抗告人丙○○對其他共犯所為行為，自應
    同負其責。抗告人辯稱其未有詐欺行為，僅係單純販賣人頭
    帳戶，依上所述，自非可取。
  2.至本件檢警雖已搜索抗告人住處，並扣得所有抗告人買受人
    頭帳戶，但本件尚有其他共犯未到案（例如，詐欺集團首謀
    黃朝琴、其他共犯沈賢文、余財發、蕭殷展均尚未到案），
    則該犯罪集團顯有繼續犯罪可能。是原審認抗告人丙○○有
    再反覆實同一犯行可能，核非臆測。抗告意旨，認原羈押裁
    定指其反覆實施同一犯行係屬臆測，即非可取。
  3.綜上各情，本件原審以抗告人丙○○涉犯常業詐欺及洗錢防
    制法罪，而有勾串共犯及反覆實施犯罪之可能，予以羈押，
    但非首謀而未予禁止接見，依上所述，核屬有據。則抗告意
    旨，指原審羈押裁定不當，為無理由，應予駁回。
　(三)抗告人乙○○部分：
  1.查原審以抗告人涉嫌重大，且有勾串共犯及反覆實施同一犯
    罪可能，而有羈押必要，因予依刑事訴訟法第一零一條第一
    項第二款及同法第一零一條之第一項第七款規定，諭知羈押
    及禁止接見，有台灣嘉義地方法院九十四年七月一日押票回
    證在卷可憑（詳原審卷八四頁）。
  2.次查，抗告人乙○○於警訊供稱，伊曾載集團共犯陳裕崇、
    王壬成及沈賢文持提款上在提款機提領現金，交代我去領錢
    者係綽號阿曼尼，他是甲○○介紹我認識的；伊於九十四年
    五月十日十九時四十三分許，確實有提供電話000000
    0000號給共犯甲○○等情（詳本院卷一四七至一四八頁
    所附警訊筆錄）。又於原審聲押案訊問時供稱，伊因缺錢用
    ，所以經甲○○介紹至阿曼尼集團工作，並有抽取○‧五行
    為，即一萬元抽取五百元，其中賭客匯至帳戶的錢，是由伊
    在台南提轉帳及領出等語（詳原審羈押卷十九至廿頁）。再
    依監察紀錄顯示，共犯甲○○曾以0000000000號
    電話撥打給抗告人乙○○所持用0000000000號，
    其內容談及：「吳：你早上有去試車？施：有的。吳：卡片
    ，沒問題？施：是的。吳：直接去領二十，再用卡片提領十
    萬元」。就該通聯紀錄，抗告人乙○○於警訊供承屬實（詳
    本院卷一五○頁）。並供承：伊擔任車手過程，係先測人頭
    帳戶、卡片是否能正常提領運作（俗稱試車），於星期一至
    五每天早上八點左右，我會回報「阿曼尼」集團人頭帳戶是
    否正常（俗稱報車），每個人頭帳戶設定代號，「阿曼尼」
    集團會將人頭帳戶告訴伊，錢已匯入後，再告訴伊，儘速提
    領等語（詳本院卷一五○頁）。由上開抗告人供述及通聯紀
    錄顯示，抗告人乙○○確實係屬本件詐欺集團成員之一，自
    為本件詐騙集團共犯無疑。
  3.抗告人乙○○辯稱，伊僅係販賣手機給其他共犯及受託代為
    提領現金而已，且目前相關涉案人員均已到案，且經檢警訊
    問明白在卷，抗告人應無勾串證人之虞云云。然如前所述，
    本件尚有其他共犯未到案（例如，詐欺集團首謀黃朝琴、其
    他共犯沈賢文、余財發、蕭殷展均尚未到案），則抗告人自
    有勾串證人之虞。又抗告人稱其僅代為提領現金而已，並無
    向被害人實施詐欺行為，亦無從證明抗告人有參與謀議詐欺
    云云。然依上論述，抗告人既係車手，自屬於詐欺集團共犯
    之一，其他共犯所為詐欺行為，其當同負其責，尚難以其僅
    係擔任車手，而未直接向被害人施用詐術，即得解免其責。
    依上所述，是本件原審裁定羈押抗告人乙○○，於法有據。
    抗告人以其他共犯均已供明，且搜證已齊，而無羈押抗告人
    之必要，核非可採。從而，抗告意旨，指摘原羈押及禁止接
    見裁定為不當，依上所述，為無理由，應予駁回。
三、據上論斷，應依刑事訴訟法第四百十二條，裁定如主文。
中　　華　　民　　國　　94　　年　　7　　月　　21　　日
                  刑事第六庭    審判長法　官  蔡崇義
                                      法　官  侯明正
                                      法　官  董武全
以上正本證明與原本無異。
不得再抗告。
　　　　　　　　　　　　　　　　　　　書記官  許美惠
中　　華　　民　　國　　94　　年　　7　　月　　21　　日
